【裁判字號】    91,小上,192
【裁判日期】    920214
【裁判案由】    給付管理費
【裁判全文】
臺灣臺北地方法院民事判決  九十一年度小上字第一九二號
    上  訴  人  甲○○
    被上訴人    大唐江山社區管理委員會
    法定代理人  丙○○
    訴訟代理人  乙○○
右當事人間請求給付管理費事件，上訴人對於中華民國九十一年八月二十二日本院台
北簡易庭九十一年北小字第一六二四號第一審判決提起上訴，本院判決如左：
    主  文
原判決廢棄。
被上訴人在第一審之訴駁回。
第一、二審訴訟費用由被上訴人負擔。
    事  實
壹、上訴人方面：
一、聲明：
（一）原判決廢棄。
（二）被上訴人在第一審之訴駁回。
二、陳述：除與原判決記載相同者，茲引用之外，補稱略以：
（一）上訴人未曾於被上訴人之社區購置房屋，亦未住過該屋，此均因民國八十六年
      間有人冒用上訴人名義申辦身份證後，以上訴人名義購置該屋，其並非被上訴
      人所指桃園縣平鎮市○○街一百零一巷十六弄七號建物（下稱系爭建物）之所
      有權人。
（二）系爭建物現有房客居住，應由該房客繳交管理費，該房客與我無關。
（三）上訴人未收到第一審法院之開庭通知。
三、證據：除援用原審所提之立證方法外，補提出民事判決及電費通知單各一份為證
          （以上皆為影本）。
貳、被上訴人方面：
一、聲明：求為判決：駁回上訴。
二、陳述：除與原判決記載相同者，茲引用之外，補稱略以：
（一）上訴人為系爭建物之所有權人，依公寓大廈管理條例第二十一條規定，應繳交
      管理費，惟上訴人積欠八十八年一月至九十一年二月份之管理費計新台幣（下
      同）二萬九千四百元。
（二）系爭建物現仍有人居住，但非上訴人在居住。
三、證據：除援用原審所提立證方法外，補提出建物登記謄本及管理費欠繳明細表各
          一份為證（以上皆為影本）。
參、本院依職權向桃園縣平鎮市地政事務所函調系爭建物辦理移轉登記及設定抵押權
    之相關資料，並向臺灣臺北地方法院檢察署調閱八十八年偵字第二四五一０號被
    告甲○○誣告等案件全卷。
    理    由
壹、程序事項：
    按對於小額程序之第一審裁判，得上訴或抗告於管轄之地方法院，其審判以合議
    行之。對於前項第一審裁判之上訴或抗告，非以其違背法令為理由，不得為之。
    此民事訴訟法第四百三十六條之二十四定有明文。查，本件上訴人於言詞辯論期
    日時並未到場辯論，惟上訴人對被上訴人聲請本院核發之支付命令已依法提出聲
    明異議狀，聲明異議狀中並已表明係受他人冒用名義申領身份證，而本件支付命
    令之聲請因而視為起訴等情，業經本院調閱原審卷宗核閱無誤，準此，上訴人於
    該聲明異議狀中所載之答辯，原審判決即應加以審酌，惟原判決以上訴人「復不
    提出書狀答辯以供本院斟酌」為由，逕認被上訴人主張之事實為真實，原判決已
    屬違背法令，上訴人提起上訴，自應准許。
貳、實體事項：
一、被上訴人起訴主張：上訴人為系爭建物之所有權人，依公寓大廈管理條例第二十
    一條規定，應繳交管理費，惟上訴人積欠八十八年一月至九十一年二月份之管理
    費計二萬九千四百元，為此提起本件訴訟等情。上訴人則以：上訴人未曾於被上
    訴人之社區購置房屋，亦未住過該屋，此均因八十六年間有人冒用上訴人名義申
    辦身份證後，以上訴人名義購置該屋，其並非被上訴人所指系爭建物之所有權人
    等語資為抗辯。
二、查，本件系爭建物之所有權人名義上雖登記為上訴人甲○○所有，有建物登記謄
    本影本在卷可稽，惟經本院向向桃園縣平鎮市地政事務所函調系爭建物辦理移轉
    登記及設定抵押權之相關資料詳閱後，認當時持以辦理系爭建物所有權移轉登記
    及設定抵押權之「甲○○」並非上訴人本人，此觀系爭建物設定抵押權契約書所
    附身份證影本中相片所示並非上訴人本人自明，且經核抵押權設定契約書影本上
    之「甲○○」簽名，與上訴人親撰之聲明異議狀與上訴狀中，無論是運筆方法乃
    至撇、捺、勾、點均不相同，足見被上訴人抗辯其遭人冒用名義辦理身份證後，
    辦理系爭建物之移轉登記等情，應屬真實，是上訴人既僅為遭冒用名義之人，則
    系爭建物之真正所有權人應為冒用上訴人姓名之不詳姓名年籍第三人，上訴人並
    非所有權人，自不負繳納系爭建物管理費之義務，被上訴人前揭主張自不足採。
三、綜上所述，上訴人抗辯其並非系爭建物所有權人等情，應屬可信，被上訴人之主
    張，並不足採。從而，被上訴人公寓大廈管理條例第二十一條規定，請求上訴人
    給付二萬九千四百元及遲延利息，為無理由，不應准許。原審判命上訴人如數給
    付並依職權為假執行之宣告，自有未洽。上訴意旨指摘原判決不當，求予廢棄改
    判，為有理由，本院爰予以廢棄改判如主文第二項所示。
四、兩造其餘攻擊防禦方法與證據，經本院審酌後，認均與判決前述經協商兩造確定
    爭點之終局判斷結果無影響，爰不予一一論述，附此敘明。
結論：本件上訴為有理由，依民事訴訟法第四百三十六條之三十二、第四百五十條、
      第七十八條，判決如主文。
中      華      民      國    九十二    年      二      月    十四      日
                                  臺灣臺北地方法院民事第四庭
                                      審判長法      官  林勤綱
                                            法      官  陳博文
                                            法      官  陳正昇
右為正本係照原本作成
本判決不得上訴
中      華      民      國    九十二    年      二      月    十四      日
                                            法院書記官  袁以明


司法院資訊處製作；財團法人民間司法改革基金會備份。
